臺灣高等法院刑事判決　　　　　　　　　　　　　九十一年度上易字第二一五八號
　　上　訴　人　臺灣臺北地方法院檢察署檢察官
　　被　　　告　丁○○
　　被　　　告　戊○○
右上訴人因被告誹謗等案件，不服臺灣臺北地方法院九十一年度易字第一二四號，中
華民國九十一年六月二十八日第一審判決（起訴案號：臺灣臺北地方法院檢察署九十
年度偵字第一０二六九號）提起上訴，本院判決如左：
    主  文
原判決撤銷。
丁○○、戊○○共同連續以加害身體之事，恐嚇他人致生危害於安全，各處有期徒刑
伍月，如易科罰金，均以佰元折算壹日。
    事  實
一、丁○○及戊○○均係「永昶債務處理有限公司」之職員，負責接受債權人之委託
    代為催討債務之事宜，因該公司受債權人陳紿琪之委託代向債務人甲○○催討債
    務，經雙方商談仍未能達成償還協議，其二人共同基於概括犯意，於民國（下同
    ）九十年四月二十四日二十一時許，因前往債務人甲○○位於台北縣新店市○○
    路五一巷十號五樓之住處催討債務未果，竟共同基於公然侮辱之概括犯意，在不
    特定多數人得出入之該棟大廈停車場內，由戊○○在其停車位之地面以噴漆噴寫
    「『甲○○賤』、欠債還錢、一百五十萬」等客觀上足以貶抑人格及社會評價之
    言詞辱罵甲○○，嗣於九十年四月二十五日八時許，二人再度前往上址催討債務
    ，因未能與債務人甲○○碰面，復承前公然侮辱之概括犯意，在不特定多數人得
    出入之該棟大廈樓梯間內，由戊○○在其住處外之鐵門以噴漆噴寫「欠債還錢、
    一百五十萬、『賤』」等客觀上足以貶抑人格及社會評價之言詞辱罵甲○○。且
    丁○○及戊○○二人共同基於概括犯意聯絡，先於九十年四月二十五日八時許，
    共同至債務人甲○○位於台北縣新店市○○路五一巷十號五樓之住處時，除前開
    行為外，更以大聲叫、多次連續猛按電鈴、拍打鐵門、將輪胎洩氣（二十三日以
    前）之方式催討債務，叫罵中更稱：「婊子」、「你鳥阿啊歪，換你惹我」、「
    什麼沒在這裡，說瘋話」、「你爸，幹你娘不出來」、「幹你娘」、「出來啦，
    幹你娘，狗仔」、「你娘臭」、「你今天是被人抓出來是不是，今天沒錢」、「
    給你生來頭，是因為爛鳥大尾」等，嗣戊○○、丁○○為催討債務，更基於相同
    概括犯意由戊○○打甲○○的手機給甲○○說：「軟的不吃，要吃硬的是不是」
    等詞，而共同以加害身體之事，恐嚇甲○○、乙○○○，致使告訴人甲○○、乙○○○心生畏懼，生危害於安全而報警處理。
二、案經被害人甲○○、乙○○○訴由臺北縣警察局新店分局報請臺灣臺北地方法院
    檢察署檢察官聲請簡易判決處刑，經臺灣臺北地方法院認為不宜以簡易判決處刑
    ，而改依通常程序審理。
    理  由
一、被告丁○○及戊○○經合法傳喚雖未到庭，惟右開現場噴漆事實業據其等二人迭
    於警訊及偵查與原審、本院調查時，坦承不諉，然其二人否認恐嚇犯行，均辯稱
    略以：「並無恐嚇及毀損紗窗之行為」等語。經查：
(一)、被告丁○○及戊○○坦承之詞，核與告訴人甲○○及乙○○○分別於偵查、原審
    與本院調查時所指訴之情節相符，復有現場噴漆之照片在卷可稽，足認被告丁○○及戊○○確曾噴漆噴寫上開言詞。被告丁○○及戊○○於前揭時、地以噴漆噴
    寫「甲○○賤」、「賤」等語，衡情應認係足以貶損他人社會評價之穢語，渠等
    以噴漆噴寫此等言詞辱罵告訴人甲○○，自屬侮辱行為。本件案發地點係在台北
    縣新店市○○路五一巷十號五樓樓梯間之鐵門及該棟大樓之停車場，均係公眾往
    來之場所，是該處所於案發時自屬不特定多數人所得出入之場所。又被告丁○○
    及戊○○於不特定多數人所得出入之場所以噴漆噴寫上開言詞辱罵告訴人甲○○
    ，顯屬不特定多數人所得共見共聞之狀態，而達公然程度。
(二)、刑法第三百零五條之恐嚇罪，所稱以加害生命、身體、自由、名譽、財產之事，
    恐嚇他人者，係指以使人生畏怖心為目的，而通知將加惡害之旨於被害人而言。
    若僅在外揚言加害，並未對於被害人為惡害之通知，尚難構成本罪，最高法院五
    十二年台上字第七五一號雖著有判例可資參照。但查，被告丁○○及戊○○二人
    於九十年四月二十五日八時許，共同至債務人甲○○位於台北縣新店市○○路五
    一巷十號五樓之住處時，除前開噴漆行為外，更以大聲叫、猛按電鈴、拍打鐵門
    、將輪胎洩氣之方式催討債務，已非前開判例所稱之「僅在外揚言加害並未對於
    被害人為惡害之通知」，而告訴人甲○○、乙○○○二人因而報警，足徵其二人
    業已心生畏懼，致生危害於安全（二六年度渝非字第十五號判例參照）。告訴人
    甲○○亦於原審證稱：「戊○○有打我的手機給我說軟的不吃，要吃硬的是不是
    、「（被告除了到你們家大聲叫之外，有無將輪胎洩氣？）那是九十年四月二十
    三日之前」等語（原審卷第四五頁、第四七頁，公訴意旨誤為九十年四月二十五
    日）。告訴人乙○○○於警訊陳稱：「（當時丁○○及戊○○二人有無出言恐嚇
    ？或其他之舉動？）我沒有聽到，當時沒有恐嚇我」等語，復於原審證稱：「（
    被告講話的內容？）我聽不見，因為我不敢到門口，我只聽到他們大聲喊，並且
    聽到他們踢門的聲音，且他們一直按電鈴，後來管理員帶二個警察來了，把他們
    帶走，後來沒有多久他們又回來了，他們又一直罵，但是罵的內容我沒有聽清楚
    」、「（被告在敲門時有無恐嚇你？）我只知道他們在罵，但是我不知道他們在
    罵什麼」、「（九十年四月二十五日上午八時人在何處？）我在玫瑰路家中，當
    天有人按門鈴，我就打開我裡面的門，我從鐵門的孔往外面看，看到戊○○，他
    說叫甲○○出來，我說他不在，後來我就關門不理他，叫他自己去打電話找他，
    後來他不走，一直按門鈴，我就打電話給管理員，請他們去報案，叫他們請警員
    來請他們走，因為他們很兇，講話很大聲」等語（原審卷第四九頁），可見被告
    二人以大聲叫、猛按電鈴、拍打鐵門之方式催討債務，此等惡害之通知自足使告
    訴人甲○○、乙○○○心生畏懼，致生危害於安全，而報警處理。
(三)、依告訴人乙○○○所提供之當日現場錄音帶內容，其中有：「婊子」、「你鳥阿
    啊歪，換你惹我」、「什麼沒在這裡，說瘋話」、「你爸，幹你娘不出來」、「
    幹你娘」、「出來啦，幹你娘，狗仔」、「你娘臭」、「你今天是被人抓出來是
    不是，今天沒錢」、「給你生來頭，是因為爛鳥大尾」多次打門聲（很大聲，用
    物品打）與按門鈴聲與打電話叫派出所，依經驗法則判斷已堪認被告丁○○及戊○○有惡害之通知，此有檢察官所提出之勘驗筆錄一份可資參照（原審卷第二四
    頁至第三四頁）。至於證人丙○○於警訊及原審調查所為之證詞，雖均係陳述被
    告丁○○及戊○○二人當日所為噴漆、按電鈴及拍打鐵門之行為，但錄音帶譯文
    中有管理員因表示要請派出所過來與之爭執之情（原審卷第二五頁），足見被告
    二人態度不佳。
(五)、綜上，本件事證明確，被告丁○○及戊○○等犯行均堪認定，應予依法論科。
二、論罪科刑部分：
(一)、按刑法第三百十條誹謗罪之成立，必須意圖散布於眾，而指摘或傳述足以毀損他
    人名譽之具體事實，倘僅抽象地公然為謾罵或嘲弄，並未指摘具體事實，則屬刑
    法第三百零九條第一項之公然侮辱罪範疇（最高法院八十六年度台上字第六九二
    ０號著有判決可資參照）。查告訴人甲○○雖指訴被告丁○○及戊○○噴寫「甲○○賤」、「賤」等語，然上開言詞僅屬抽象之謾罵及嘲弄，並未指摘具體事實
    ，是被告丁○○及戊○○之上開行為自與誹謗罪之構成要件有間。核被告丁○○
    及戊○○所為，均係犯刑法第三百零九條第一項之公然侮辱罪。公訴意旨認被告
    丁○○及戊○○所為係犯刑法第三百十條第二項之加重誹謗罪嫌，尚有未洽，惟
    其基本事實同一，本院自應予以審理，並變更其起訴法條。被告丁○○及戊○○
    對告訴人叫罵稱：「婊子」、「你鳥阿啊歪，換你惹我」、「什麼沒在這裡，說
    瘋話」、「你爸，幹你娘不出來」、「幹你娘」、「出來啦，幹你娘，狗仔」、
    「你娘臭」、「你今天是被人抓出來是不是，今天沒錢」、「給你生來頭，是因
    為爛鳥大尾」等，其二人更由戊○○打甲○○的手機給甲○○說：「軟的不吃，
    要吃硬的是不是」等詞，以加害身體之事，恐嚇甲○○、乙○○○，致使告訴人
    甲○○、乙○○○心生畏懼，生危害於安全而報警處理，核其二人所為係犯刑法
    第三百零五條之恐嚇危害安全罪。被告丁○○及戊○○間就上開公然侮辱與恐嚇
    危害安全罪犯行，有犯意之聯絡及行為之分擔，為共同正犯。又渠等先後二次公
    然侮辱與恐嚇危害安全罪犯行，時間緊接，方法相同，觸犯構成要件相同之罪名
    ，顯係基於概括犯意而為之，為連續犯，應依刑法第五十六條之規定論以一罪，
    並加重其刑。其二人所犯公然侮辱與恐嚇危害安全罪犯行，有方法結果之牽連關
    係，應從一重之恐嚇危害安全罪處斷。公訴意旨雖未敘及告訴人所指訴之戊○○
    打甲○○的手機給甲○○說：「軟的不吃，要吃硬的是不是」等詞，但此部分與
    起訴部分有連續犯之裁判上一罪法律關係，為起訴效力所及應一併審酌。
(二)、原審予被告丁○○及戊○○以論罪科刑，固非無見，惟查，被告丁○○及戊○○
    二人應成立起訴之刑法第三百零五條恐嚇危害安全罪，原判決疏未詳查，致認此
    部分不構成犯罪，予以不另為無罪之諭知，容有未洽，是檢察官上訴意旨認被告
    二人涉有刑法第三百零五條恐嚇危害安全罪，指摘原判決不當，為有理由，則原
    判決既有可議，自應將原判決予以撤銷改判，爰審酌被告二人為催討債務而以噴
    漆噴寫上開言詞，損害告訴人甲○○之名譽，其行為惡性難謂非鉅，其等犯後尚
    能坦承部分犯行，及其二人之品行、犯罪動機、目的、手段、生活狀況、智識程
    度、犯罪所得之利益、犯罪所生之損害，及以此種方式為討債公司代人討債對社
    會秩序有相當妨害等一切情狀，分別各量處有期徒刑伍月，並均諭知易科罰金之
    折算標準。
三、不另為無罪諭知部分：
(一)、公訴意旨另以：被告丁○○及戊○○二人係「永昶債務處理有限公司」職員，受
    債權人所託催討債務，於九十年四月二十五日八時許，共同至債務人甲○○位於
    台北縣新店市○○路五一巷十號五樓之住處，以大聲叫、猛按電鈴、拍打鐵門、
    將輪胎洩氣之方式催討債務，致告訴人甲○○之婆婆即告訴人乙○○○所有之房
    屋鐵門之紗窗損壞，致生損害於告訴人乙○○○，並使告訴人甲○○、乙○○○
    心生畏懼，致生危害於安全。因認被告丁○○及戊○○之上開行為，除前開犯嫌
    外，另均涉有刑法第三百五十四條之毀損罪嫌。
(二)、按犯罪事實應依證據認定之，無證據不得推定其犯罪事實。又不能證明被告犯罪
    者，應諭知無罪之判決，刑事訴訟法第一百五十四條、第三百零一條第一項分別
    定有明文。又被害人所述被害情形如無瑕疵可指，而就其他方面調查又與事實相
    符，其供述始足據為判決之基礎；且告訴人之告訴，係以使被告受刑事訴追為目
    的，是其陳述是否與事實相符，仍應調查其他證據以資審認（最高法院三十二年
    上字第六五七號、五十二年台上字第一三００號判例參照）。又事實之認定，應
    憑證據，如未能發現相當證據，或證據不足以證明，自不能以推測或擬制之方法
    ，為裁判基礎（最高法院四十年台上字第八六號判例參照）。另認定犯罪事實所
    憑之證據，雖不以直接證據為限，間接證據亦包括在內；然而無論直接或間接證
    據，其為訴訟上之證明，須於通常一般之人不致有所懷疑，而得確信其為真實之
    程度者，始得據為有罪之認定，倘其證明尚未達到此一程度，而有合理之懷疑存
    在時，即無從為有罪之認定，亦有最高法院七十六年台上字第四九八六號判例可
    資參照。
(三)、公訴意旨認被告丁○○及戊○○涉有刑法第三百五十四條之犯行，係以：右揭犯
    罪事實，業據告訴人甲○○、乙○○○指訴綦詳，核與證人即管理員丙○○證述
    之情節相符，並有現場噴漆、紗窗受損之照片及錄音帶一捲在卷足資佐證為其主
    要論據。
(四)、被告丁○○及戊○○經合法傳喚雖未到庭，惟被告丁○○及戊○○於警訊、偵查
    、原審，固不否認有於上開時間在告訴人甲○○住處外鐵門噴漆、大聲喊叫及拍
    打鐵門之行為，然否認有何毀損犯行，均辯稱：「並無毀損紗窗之行為」等語。
(五)、經查：被告丁○○及戊○○所涉毀損紗窗犯行，雖經告訴人甲○○及乙○○○指
    訴歷歷，並有其所提出之紗窗受損照片在卷可稽，然刑法第三百五十四條之毀損
    罪，係以使所毀損之物，失其全部或一部之效用為構成要件（最高法院四十七年
    度台非字第三四號判例可資參照），而依卷附照片觀之，該鐵門內之紗窗雖有繃
    開之情形，惟依告訴人甲○○於原審九十一年四月十六日調查中證稱該紗窗尚可
    使用而未修理等語，顯見該紗窗尚未因而喪失其全部或一部之效用，又刑法第三
    百五十四條並無處罰未遂之規定，自難以前開罪名相繩。
(六)、此外，復查無其他積極證據足認被告丁○○及戊○○有毀損犯行，本應就此部分
    犯行分別為無罪之諭知，惟公訴意旨認此部分行為與前揭論罪科刑部分，有牽連
    犯之裁判上一罪關係，爰均不另為無罪之諭知。
四、被告丁○○及戊○○二人經合法傳喚無正當之理由不到庭，有送達證書在卷可稽
    ，爰不待其陳述逕行判決，併此敘明。
五、據上論斷，應依刑事訴訟法第三百七十一條、第三百六十九條第一項前段、第三
    百六十四條、第二百九十九條第一項前段、第三百條，刑法第二十八條、第五十
    五條、第五十六條、第三百零九條第一項、第三百零五條、第四十一條第一項，
    罰金罰鍰提高標準條例第一條前段、第二條，判決如主文。
本案經檢察官鍾鳳玲到庭執行職務。
中    華    民    國    九十一    年      十        月        二        日
                              臺灣高等法院刑事第七庭
                                  審判長法  官  吳  啟  民
                                        法  官  蘇  隆  惠
                                        法  官  施  俊  堯
右正本證明與原本無異。
不得上訴。
                                        書記官  陳  彥  蕖
中    華    民    國    九十一    年      十        月        二        日
附錄：本判決論罪科刑法條全文
中華民國刑法第三百零九條
公然侮辱人者，處拘役或三百元以下罰金。
以強暴犯前項之罪者，處一年以下有期徒刑、拘役或五百元以下罰金。
中華民國刑法第三百零五條
以加害生命、身體、自由、名譽、財產之事，恐嚇他人致生危害於安全者，處二年以
下有期徒刑、拘役或三百元以下罰金。
